【裁判字號】    95,訴,1800
【裁判日期】    951225
【裁判案由】    偽造文書等
【裁判全文】
臺灣臺北地方法院刑事判決              95年度訴字第1800號
公  訴  人  臺灣臺北地方法院檢察署檢察官
被      告  丙○○
                    （另案於臺灣臺北監獄執行中）
上列被告因偽造文書等案件，經檢察官聲請以簡易判決（九十五
年度偵字第一九九三六號），本院認為不宜以簡易判決處刑，改
依通常程序審理（九十五年度簡字第二五六九號），被告於準備
程序中就被訴事實為有罪之陳述，經本院合議庭裁定改用簡式審
判程序，判決如下：
    主  文
丙○○行使偽造私文書，足以生損害於他人，累犯，處有期徒刑
肆月，如易科罰金，以銀元佰元即新臺幣玖佰元折算壹日。遠
傳電信行動電話服務申請書申請人簽名欄內偽造之「乙○○」簽
名壹枚、變造乙○○身分證上「丙○○」相片壹張、變造丁○○
汽車駕駛執照上「丙○○」相片壹張均沒收之。
    事  實
一、丙○○前於民國八十年間因偽造有價證券案件，經臺灣高雄
    地方法院以八十年訴字第二七一一號判處有期徒刑四年確定
    ，於八十二年十一月十一日因縮短刑期假釋出監，於八十四
    年九月五日假釋期滿，未經撤銷，其未執行之刑，以已執行
    論，猶不知悔改，於八十九年八月下旬某時，與綽號「小陳
    」之真實姓名、年籍不詳成年男子（下稱「小陳」）基於變
    造特種文書之共同犯意聯絡，由丙○○在臺北縣三重市○○○路某泡沫紅茶店內提供丙○○相片二張及新臺幣（下同）
    三萬元之報酬予「小陳」以換貼照片之方式變造乙○○身分
    證及丁○○汽車駕駛執照各一張，足以生損害於乙○○、丁○○、戶政機關對於身分證管理及監理機關對於汽車駕駛執
    照管理之正確性，完成後在臺北市○○區○○路、吉林路口
    交予丙○○收執，丙○○隨即基於行使變造特種文書、行使
    偽造私文書之犯意及及意圖為自己不法所有之犯意，於八十
    九年八月十七日，持變造乙○○身份證前往臺北市○○○路
    一三五巷五八號豐蓋世通訊有限公司（下稱豐蓋世公司），
    假冒乙○○名義，於遠傳電信行動電話服務申請書申請人簽
    名欄內偽造「乙○○」簽名一枚並偽填乙○○年籍資料，以
    示乙○○向遠傳電信股份有限公司（下稱遠傳電信公司）申
    請行動電話門號，復出示變造乙○○身分證予豐蓋世公司承
    辦人員辨識身份無誤後，影印變造乙○○身分證黏貼於上揭
    申請書，再交付予承辦人員而行使之，足以生損害於乙○○
    及遠傳電信公司，並使該承辦人員陷於錯誤，誤以為係乙○○向遠傳電信公司申請行動電話門號，而交付門號0000
    000000號ＳＩＭ卡一張予丙○○，嗣於八十九年八月
    二十一日二十二時二十分許，在臺北市中山區○○○路、農
    安街口為警查獲，並在丙○○身上扣得貼有「丙○○」相片
    之變造乙○○身分證及變造丁○○汽車駕駛執照各一張。
二、案經臺北市政府警察局中山分局報請臺灣臺北地方法院檢察
    署檢察官偵查起訴。
    理  由
一、上揭事實業據被告丙○○於警詢（見偵一卷第五至七頁）、
    偵查（見偵一卷第四九至五一頁）、本院準備程序（見本院
    卷第八一、八二頁）、審理程序（見本院卷第八五頁）中坦
    承不諱，經核與證人即乙○○兄長甲○○、丁○○於警詢中
    證述情節相符（甲○○部分見偵一卷第十、十一頁，丁○○
    部分見偵一卷第十二、十三頁），並有變造之乙○○身分證
    暨變造之丁○○汽車駕駛執照（見偵一卷第二十頁）及遠傳
    電信股份有限公司九十五年十月八日函附行動電話服務申請
    書（見偵二卷第二一至二三頁）附卷足憑，綜上足徵，被告
    之自白與事實相符，應堪採信，本件事證明確，被告行使變
    造特種文書、行使偽造私文書及詐欺取財犯行，堪以認定，
    應依法論科。
二、被告行為後，刑法業於九十四年二月二日公布，於九十五年
    七月一日施行，其中刪除刑法第五十六條，修正第二條、第
    二十五條、第二十六條、第二十八條、第三十三條、第五十
    五條規定。按「行為後法律有變更者，適用行為時之法律，
    但行為後之法律有利於行為人者，適用最有利於行為人之法
    律」，現行刑法第二條第一項定有明文，此條規定乃與刑法
    第一條罪刑法定主義契合，而貫徹法律禁止溯及既往原則，
    係規範行為後法律變更所生新舊法律比較適用之準據法，是
    刑法第二條本身雖經修正，但其既屬適用法律之準據法，本
    身尚無比較新舊法之問題，應一律適用裁判時之現行刑法第
    二條規定以決定適用之刑罰法律，先予說明。又以本次刑法
    修正之比較新舊法，應就罪刑有關之共犯、未遂犯、想像競
    合犯、牽連犯、連續犯、結合犯，以及累犯加重、自首減輕
    暨其他法定加減原因（如身分加減）與加減例等一切情形，
    綜其全部罪刑之結果而為比較，有最高法院九十五年五月二
    十三日九十五年度第八次刑庭會議決議意旨可資參照。經查
    ：
    1.按刑法第三百三十九條關於詐欺罪之規定，法定刑為「五
      年以下有期徒刑、拘役或科或併科一千元以下罰金」，被
      告行為時即修正前刑法第三十三條第五款規定，罰金為銀
      元一元即新臺幣三元以上，修正後刑法第三十三條第五款
      則規定，罰金為新臺幣為新臺幣一千元以上，以百元計算
      之，經比較修正前、後之規定，以修正前之法律較有利於
      被告。
    2.而刑法第二十八條共犯之規定，修正前之規定為：「二人
      以上共同實施犯罪之行為者，皆為正犯」，修正後之規定
      則為：「二人以上共同實行犯罪之行為者，皆為正犯」，
      揆諸本條之修正理由係為釐清陰謀共同正犯、預備共同正
      犯、共謀共同正犯是否合乎本條規定之正犯要件，即剔除
      完全未參與犯罪相關行為之「實行」的陰謀共同正犯及預
      備共同正犯，並無礙於現行實務處罰共謀共同正犯之立場
      （刑法修正理由參照），而本案被告與共犯「小陳」就上
      揭變造特種文書犯行均既屬實行犯罪行為之正犯，則適用
      舊法第二十八條規定論擬，對被告並無不利。
    3.被告行為後，刑法第五十五條後段牽連犯之規定業於九十
      五年七月一日修正刪除生效，上揭規定刪除後，除法理上
      合於接續犯、包括一罪之情形仍可認為構成單一之犯罪外
      ，其於數犯罪行為之情形，即應依刑法第五十一條之規定
      予以分論併罰，經依刑法第二條第一項比較新、舊法之結
      果，認被告行使變造特種文書、行使偽造私文書、詐欺取
      財之行為，應以適用行為時即修正前刑法第五十五條後段
      之規定，對被告較為有利。
    4.被告前於八十年間因偽造有價證券案件，經臺灣高雄地方
      法院以八十年訴字第二七一一號判處有期徒刑四年確定，
      於八十二年十一月十一日因縮短刑期假釋出監，於八十四
      年九月五日假釋期滿，未經撤銷，其未執行之刑，以已執
      行論，有臺灣高等法院被告前案紀錄表在卷可查（見本院
      卷第五至三九頁），其受前開徒刑之執行完畢後，五年以
      內因故意再犯本件有期徒刑以上之罪，不論依修正前之刑
      法第四十七條，或修正後之刑法第四十七條第一項之規定
      ，均構成累犯，並無適用修正後刑法第四十七條有利於被
      告之情形。
    5.綜合上述新、舊法比較之結果，以適用被告行為時即修正
      前刑法相關規定，對被告最為有利，是依前揭說明，本件
      應適用被告行為時即修正前刑法相關規定，以為論處。
三、被告提供相片二張予「小陳」變造乙○○身分證及丁○○汽
    車駕駛執照各一張，假冒乙○○名義，偽造遠傳電信行動電
    話服務申請書，復出示變造乙○○身分證予承辦人員影印黏
    貼於上揭申請書，再交付而行使之，使該承辦人員誤認係乙○○向遠傳電信公司申請行動電話門號，而交付門號000
    0000000號ＳＩＭ卡一張，核被告所為係犯刑法第二
    百十六條、第二百十二條之行使變造特種文書罪、第二百十
    六條、第二百十條之行使偽造私文書罪、第三百三十九條第
    一項之詐欺取財罪。又被告就上開變造文書部分與共犯「小
    陳」間有犯意聯絡及行為分擔，應依修正前刑法第二十八條
    之規定，論以共同正犯。而被告於上揭遠傳電信行動電話服
    務申請書內所偽造「乙○○」簽名一枚係偽造私文書之部分
    行為，至被告變造特種文書、偽造私文書之低度行為，則分
    別應為行使之高度行為吸收，均不另論罪。又被告所為行使
    變造特種文書、行使偽造私文書、及詐欺取財行為間，有方
    法結果之牽連關係，依修正前刑法第五十五條之規定，應從
    較重之行使偽造私文書罪處斷。又公訴人起訴事實雖未敘及
    被告行使變造特種文書及詐欺取財之犯行，然該部分事實與
    公訴人起訴之犯罪事實既具有牽連犯之裁判上一罪關係，應
    為起訴效力所及，本院自應併予審究，至被告於八十八年六
    月間變造國民身分證、於九十年三月間變造國民身分證及汽
    車駕駛執照等犯行，雖分經臺灣板橋地方法院以八十八年度
    訴字第第一四四六號（見本院卷第六六至七九頁）、臺灣臺
    北地方法院以九十一年度訴字第六一五號（見九十五年度簡
    字第三五六九號卷第七八至八四頁）判決確定，然與本件犯
    罪時間間隔超過半年以上，且本件被告係給付報酬委託「小
    陳」代為變造上揭證件，要與前揭案件中係自行變造證件，
    犯罪方法顯有不同，難認係基於同一概括犯意所為，應非前
    揭確定判決既判例效力所及，本院自得為實質審理，均併此
    敘明。又被告前於八十年間因偽造有價證券案件，經臺灣高
    雄地方法院以八十年訴字第二七一一號判處有期徒刑四年確
    定，於八十二年十一月十一日因縮短刑期假釋出監，於八十
    四年九月五日假釋期滿，未經撤銷，其未執行之刑，以已執
    行論，有臺灣高等法院被告前案紀錄表在卷可查（見本院卷
    第五至三九頁），其受前開徒刑之執行完畢後，五年以內因
    故意再犯本件有期徒刑以上之罪，應依修正前之刑法第四十
    七條之規定，論以累犯，並加重其刑。爰審酌被告素行不佳
    ，變造他人身分證及汽車駕駛執照，再持以冒用他人名義申
    請行動電話門號，惟所詐得ＳＩＭ卡價值不高，犯後坦承犯
    行，態度尚稱良好，及其生活狀況、品行、智識程度等一切
    情狀，量處如主文所示之刑，以為儆懲。再查，本件關於易
    科罰金之折算標準，除刑法第四十一條第一項有所修正外，
    罰金罰鍰提高標準條例於九十五年四月二十八日修正，並自
    同七月一日起生效施行，經比較修正前刑法第四十一條第一
    項前段、修正前罰金罰鍰提高標準條例第二條及九十五年七
    月一日修正施行之刑法第四十一條第一項前段之規定，新舊
    法比較之結果，以舊法有利於被告，揆諸前揭最高法院決議
    及修正後刑法第二條第一項前段、後段規定之「從舊、從輕
    」原則，本件應適用修正前刑法第四十一條第一項前段、修
    正前罰金罰鍰提高標準條例第二條之規定，諭知易科罰金之
    折算標準。末查，遠傳電信行動電話服務申請書申請人簽名
    欄內偽造之「乙○○」簽名一枚，係被告所偽造，應依刑法
    第二百十九條之規定，宣告沒收，而變造乙○○身分證上「
    丙○○」相片一張及變造丁○○汽車駕駛執照上「丙○○」
    相片壹一張，均係被告所有供其施用安非他命所用之物，業
    據被告供承在卷，雖刑法第三十八條已於被告行為後修正，
    依據修正後刑法第三十八條第一項規定，供被告犯罪所用之
    後仍應予沒收，然前已敘及本件應適用修正前刑法第五十五
    條牽連犯之規定，對被告最為有利，為避免同一犯行割裂適
    用修正前及修正後刑法，故本件就被告所有供犯罪所用之物
    ，仍應適用修正前刑法第三十八條第一項第二款規定沒收之
    。至變造乙○○身分證本體暨變造丁○○汽車駕駛執照本體
    ，分別屬被害人乙○○、丁○○所有，遠傳電信服務申請書
    ，雖係被告所偽造，然該份文書已由豐蓋世公司轉交遠傳電
    信公司收執，應屬遠傳電信公司所有之物，爰不另為沒收之
    諭知，併此敘明。
據上論斷，應依刑事訴訟法第二百七十三條之一第一項、第二百
九十九條第一項前段，刑法第二條第一項前段、第二百十六條、
第二百十條、第二百十二條、第二百十九條、第三百三十九條第
一項，修正前刑法第三十三條第五款、第四十七條、第五十五條
後段、第四十一條第一項前段、第三十八條第一項第二款，罰金
罰鍰提高標準條例第一條前段，修正前罰金罰鍰提高標準條例第
二條，現行法規所定貨幣單位折算新臺幣條例第二條判決，判決
如主文。
本案經檢察官戊○○到庭執行職務
中    華    民    國    95    年    12    月    25    日
                  刑事第十四庭  法  官  李家慧
以上正本證明與原本無異。
如不服本判決，應於判決送達後10日內，向本院提出上訴狀。
                                書記官  楊文祥
中    華    民    國    95    年    12    月    26    日
附錄本件論罪科刑法條：刑法第216條、第210條、第212條、第
                      339條第1項。
中華民國刑法第216條
（行使偽造變造或登載不實之文書罪）
行使第 210 條至第 215 條之文書者，依偽造、變造文書或登載
不實事項或使登載不實事項之規定處斷。
中華民國刑法第210條
（偽造變造私文書罪）
偽造、變造私文書，足以生損害於公眾或他人者，處 5 年以下有
期徒刑。
中華民國刑法第212條
（偽造變造特種文書罪）
偽造、變造護照、旅券、免許證、特許證及關於品行、能力服務
或其他相類之證書、介紹書，足以生損害於公眾或他人者，處1
年以下有期徒刑、拘役或3百元以下罰金。
中華民國刑法第339條
（普通詐欺罪）
意圖為自己或第三人不法之所有，以詐術使人將本人或第三人之
物交付者，處5年以下有期徒刑、拘役或科或併科1千元以下罰金
。
以前項方法得財產上不法之利益或使第三人得之者，亦同。
前二項之未遂犯罰之。


司法院資訊處製作；財團法人民間司法改革基金會備份。
